【裁判字號】    90,易,212
【裁判日期】    900711
【裁判案由】    違反臺灣地區與大陸地區人民關係條例
【裁判全文】
臺灣花蓮地方法院刑事判決                            九十年度易字第二一二號
    公  訴  人  臺灣花蓮地方法院檢察署檢察官
    被      告  甲○○
右列被告因違反台灣地區與大陸地區人民關係條例案件，經檢察官提起公訴（九十年
度偵字第四六三號），本院判決如左：
    主  文
甲○○無罪。
    理  由
一、公訴意旨略以：被告甲○○明知乙○○是來台探親之大陸地區人民，竟於民國八
    十九年十二月二十七日上午八時起，未經依法申請許可，予以雇用，在花蓮市後
    火車站工地內，從事安裝電纜之工作，薪資每日新台幣（下同）一千三百元，嗣
    於同日下午十三時許，在上址為警查獲，因認被告涉有違反台灣地區與大陸地區
    人民關係條例第十五條第四款之規定，應依同法第八十三條第一項之規定論處罪
    嫌云云。
二、按犯罪事實應依證據認定之，無證據不得推定其犯罪事實；不能證明被告犯罪者
    ，應諭知無罪之判決，刑事訴訟法第一百五十四條、第三百零一條第一項分別定
    有明文。
三、公訴人認被告涉有違反台灣地區與大陸地區人民關係條例罪嫌，無非係以被告於
    警訊中之自白、證人丙○○及乙○○於警訊中之證詞為主要論據。訊據被告甲○○堅持否認有何違反台灣地區與大陸地區人民關係條例之犯行，辯稱：其並未雇
    用乙○○，係老闆丙○○雇用的，其自八十九年二月開始陸陸續續在英揚工業股
    份有限公司（下稱英揚公司）上班，於八十九年十一月底，在楊梅宿舍看到乙○○，當時乙○○已在公司上班，其在警察局坦承乙○○係其雇用，是因為老闆丙○○叫其這樣說的等語。經查被告於警訊中雖坦承係其叫乙○○至花蓮市後火車
    站工地做工，惟其亦供稱：其係工人，不是工地負責人，工地負責人是丙○○，
    因其要趕工，臨時請乙○○來幫忙，工作一天一千三百元左右，丙○○不知情，
    乙○○的薪資應該由其支付等語。證人乙○○於警訊中證稱：甲○○找其幫忙，
    沒有講到工資，要看甲○○要給多少錢就多少錢等語。是被告於警訊時，就雇用
    乙○○之薪資多少，與乙○○所述不同。而證人丙○○於警訊中則證稱：其未雇
    用乙○○，亦不知道乙○○在其公司工作多久，其在花蓮地區之工作已接近收尾
    ，剩下的工作就交代公司員工甲○○全權負責，甲○○引介乙○○到其公司工作
    ，沒向其報備，甲○○在公司內是擔任臨時工，工作一天薪資一千五百元等語。
    如證人丙○○所述實在，被告既然僅係公司之臨時工，每日薪資僅一千五百元，
    其何須於公司須趕工時，自行僱用大陸臨時工幫忙趕工，況其又未向老闆丙○○
    報備，而須自付臨時工乙○○每日薪資一千三百元，亦即其每日薪資一千五百元
    ，扣除支付乙○○一千三百元，其一天薪資實得僅二百元，是被告及證人乙○○
    、丙○○於警訊中所言，實與常情不符，礙難採信。且被告自八十九年二月起至
    八十九年十二月止，從英揚公司所領取之薪資共十二萬二千八百元等情，有各類
    所得扣繳暨免扣繳憑單一紙附卷可稽，是被告平均每月薪資僅一萬餘元而已（十
    二萬二千八百元除以十一個月），足見被告確實僅為英揚公司之臨時工無訛。再
    證人謝仁廣亦證稱：其在八十九年十月中旬，在英揚公司上班，並住在公司所提
    供之桃園楊梅宿舍，上班約十天後，在楊梅公司宿舍看到乙○○向公司主任應徵
    ，其事後才知道乙○○是大陸人，其日薪是一千八百元，被告及乙○○之待遇均
    和其相同等語。綜上所述，被告所辯，應堪採信。此外，復查無其他積極證據足
    認被告有公訴人所指之犯行，自屬不能證明其犯罪，爰依法諭知無罪之判決。據
    上論斷，應依刑事訴訟法第三百零一條第一項，判決如主文。
本案經檢察官李子春到庭執行職務
中      華      民      國      九十    年      七      月     十一     日
                                臺灣花蓮地方法院刑事庭
                                    法  官  李  世  華
右正本證明與原本無異。
如對本判決不服，應於送達後十日內，向本院提出上訴狀。（應抄附繕本）
                                    法院書記官
中      華      民      國      九十    年      七      月     十一     日


司法院資訊處製作；財團法人民間司法改革基金會備份。
